臺灣高等法院臺中分院民事判決　九十年度上字第二四五號
　　上　訴　人　甲○○
　　訴訟代理人　楊俊樂律師
　　被　上訴人　乙○○
右當事人間因被上訴人毀損案件，上訴人提起附帶民事訴訟，請求損害賠償，上訴人
對於中華民國八十九年九月八日臺灣臺中地方法院八十八年度附民字第五○九號第一
審判決提起上訴，並經本院刑事庭移送前來，本院於九十三年十月十二日言詞辯論終
結，判決如左︰
上訴及假執行之聲請均駁回。
第二審訴訟費用由上訴人負擔。
一、上訴人主張：訴外人即被上訴人之夫黃豐章於民國八十七年十二月十二日與上訴
　　人訂立買賣契約，約定由上訴人將所有坐落台中縣神岡鄉○○○段后寮小段第三
　　三０－六、三三０－八、三三０－二三號等土地，暨坐落上開土地上建號第三六
　　、三八（門牌號碼：台中縣神岡鄉○○路二十一號）及未辦保存登記之鐵架建物
　　（下稱系爭房地）售予黃豐章，黃豐章並當場簽發怡廣企業股份有限公司（下稱
　　怡廣公司）之名義，八十七年十二月十四日期，面額新臺幣（下同）六百萬元、
　　付款人台灣銀行豐原分行劃有平行線之支票（以簡稱系爭支票）乙紙交給上訴人
　　收執，作為買賣之定金。因上訴人急需資金，黃豐章所開立之支票，因劃有平行
　　線須由銀行兌領，將花費三個工作天（自十四日星期一至十六日），無法及時解
　　決其困窘，黃豐章又已前往大陸，上訴人遂於八十七年十二月十四日邀黃豐章之
　　妻即被上訴人商議取消平行線，以便能及時領現應急。詎被上訴人佯稱同意，趁
　　機取回支票，並通知上訴人先至銀行等侯，其塗銷平行線後，將持往銀行交給上
　　訴人，惟被上訴人未前往銀行，直接到涂俊清代書事務所，再通知上訴人前去，
　　提出與原契約未約定之條件，要求上訴人將上開土地工廠登記變更為怡廣公司之
　　名義，雙方因生爭執，被上訴人竟因此撕毀系爭支票。嗣黃豐章先給付上訴人人
　　民幣四十萬元（折合新台幣一百四十四萬元），並約明其回國後八十七年十二月
　　二十三日即補付應付之定金四百五十六萬元，但黃豐章未照契約履行，經上訴人
　　催告、解除契約，惟因定金支票遭被上訴人撕毀，造成上訴人求償困難及利息損
　　失，而受有四百五十六萬元之損害，爰依民法第一百八十四條第一項前段侵權行
　　為之法律關係，請求被上訴人如數給付並自起訴狀繕本送達翌日起至清償日止按
　　年息百分之五計算之利息，並陳明願供擔保，請准宣告假執行。
二、被上訴人則以：被上訴人撕毀系爭爭支票後，上訴人與伊夫黃豐章已約定由黃豐
　　章在大陸先支付人民幣四十萬元交予上訴人，並已由上訴人之委託人林國忠收取
　　交予上訴人，其餘四百五十六萬元，雙方同意嗣黃豐章回國後再為給付，上訴人
　　並未受有任何損害等語，作為抗辯。
三、上訴人主張被上訴人之夫黃豐章於民國八十七年十二月十二日與上訴人訂立買賣
　　契約，約定由上訴人將所有系爭房地售予黃豐章，黃豐章並當場簽發系爭支票乙
　　紙交給上訴人收執，作為買賣之定金。因黃豐章又已前往大陸，上訴人於八十七
　　年十二月十四日邀被上訴人商議取消平行線，然該支票遭被上訴人撕毀。嗣黃豐
　　章先給付上訴人人民幣四十萬元，並約明其回國後八十七年十二月二十三日即補
　　付定金四百五十六萬元，但黃豐章未照契約履行，經上訴人催告、解除契約等情
　　為被上訴人所不爭執，自堪信上訴人此部分主張為真實。
四、惟上訴人主張被上訴人上開毀損定金支票，造成上訴人求償困難及利息損失，而
　　受有四百五十六萬之損害，則為被上訴人所否認，並以前詞置辯。經查：
　(一)上訴人主張被上訴人撕毀系爭支票後，黃豐章先給付上訴人一百四十四萬元，並
　　約明其回國後八十七年十二月二十三日即補付定金四百五十六萬元，系爭支票遭
　　被上訴人撕毀後，黃豐章上述允諾，屬黃豐章因清償債務而對於上訴人負擔新債
　　務，兩造並未另有意思表示，其後黃豐章未依約於回國後給付約明之應付款四百
　　五十六萬元，原由黃豐章開立之系爭支票之舊債務，即票據債務，依民法第三百
　　二十條之規定仍不消滅。被上訴人則抗辯伊撕毀系爭支票後，黃豐章表示為補救
　　上開伊之行為，允諾先給付上訴人一百四十四萬元，並約明其回國後八十七年十
　　二月二十三日即補付定金四百五十六萬元，此既經上訴人同意，並由上訴人委託
　　林國忠在大陸向黃豐章收取一百四十四萬元，並同意其餘款待黃豐章回國後再為
　　給付，兩造契約已經更新，上訴人系爭支票之債權已經消滅，並無損害等語，此
　　為兩造爭執之所在。
　(二)查被上訴人係在訴外人涂俊清代書事務所將系爭支票撕毀，其後由涂俊清就打電
　　話到大陸給黃豐章，向黃豐章敘述當天發生的事實，後來黃豐章與上訴人甲○○
　　講電話，上訴人甲○○講完電話後告訴林國忠表示黃豐章要補救這契約（意思就
　　是說契約書與支票被撕破要補救），並向林國忠敘述上訴人與黃豐章之對話內容
　　為：黃豐章問上訴人甲○○目前在大陸的工廠需要急用多少錢，上訴人甲○○回
　　稱急用人民幣四十萬元，黃豐章表示沒問題，叫上訴人過去大陸領人民幣四十萬
　　元，其餘四百五十六萬元等黃豐章回來臺灣以後再補足。上訴人因認林國忠對大
　　陸比較熟，而委託林國忠至大陸向黃豐章收取人民幣四十萬元，而黃豐章要求上
　　訴人需協助黃豐章向他人買對外的通路，並將工廠變更為怡廣公司所有才願意依
　　照原來的買賣契約去履行，上訴人乃經由涂俊清代書事務所自臺灣傳真由上訴人
　　簽名之「特別批明約定」文件至大陸黃豐章的工廠內，黃豐章因而將人民幣四十
　　萬元交給上訴人之受託人林國忠，並表明過幾天會回臺灣，即會將不足之定金補
　　齊交予上訴人等語，此經證人林國忠於另案黃豐章訴請上訴人返還價金案中具結
　　證述屬實，有本院調取之本院上字第四六二號案卷可憑（見該案卷第一八六至一
　　八八頁），上訴人對於林國忠之上開證詞亦不爭執，並有「特別批明約定」文書
　　影本附於該案一審卷可考（見台灣台中地方法院八十八年訴字第一八０三號返還
　　價金卷第九頁），應認林國忠上開證詞為可採。依此證詞，上訴人於被上訴人將
　　支票撕毀後，即同意黃豐章之補救方法，並於翌日由其受託人林國忠與黃豐章表
　　明後，並由上訴人傳真由上訴人簽名之「特別批明約定」，向黃豐章收取人民幣
　　四十萬元，約明其餘之四百五十六萬元部分，俟黃豐章回台再補付，應屬黃豐章
　　與上訴人原約定之定金給付方式即系爭支票，上訴人實際上已無從提示、兌現，
　　而變更定金給付之方式為由黃豐章在大陸先付人民幣四十萬元，其四百五十六萬
　　元俟黃豐章回台再補付，契約關於定金支付之方式既有變更，且係經由上訴人同
　　意而為之，並依此一變更給付方式，而由林國忠向黃豐章收取人民幣四十萬元，
　　上訴人自應悉依變更後之約定行使權利，不得再主張系爭支票之權利，上訴人主
　　張其後向黃豐章收取一百四十四萬元及約明黃豐章回國後再補四百五十六萬元，
　　為新債清償，其後黃豐章回國後，未依約支付四百五十六萬元，則伊收取黃豐章
　　開立之支票權利不消滅云云，核不可採。
　(三)雖上訴人以被上訴人如不撕毀支票，伊本已取得六百萬元之現金，其後因可歸責
　　於黃豐章之事由而不能履行，而解除契約，本可沒收六百萬元之定金，但最後僅
　　沒收一百四十四萬元之定金（上訴人請求黃豐章給付其餘四百五十六萬元，已經
　　於上述返還價金中提起反訴，經台灣台中地方法院八十八年訴字第一八０三號駁
　　回其反訴，上訴人提起上訴後又撤回上訴，業已確定），然上訴人與黃豐章間之
　　契約，關於定金給付之方式已經變更，有如前述，上訴人應依變更後之定金給付
　　方式行使權利，上訴人於催告黃豐章依約給付四百五十六萬未果，本可訴請黃豐
　　章如數給付，但其選擇解除契約，其上開反訴獲敗訴，乃因選擇之結果，並非被
　　上訴人侵權行為之結果，上訴人主張因被上訴人侵權行為之結果致伊受有四百五
　　十六萬元之損害，核非可採。
五、按因故意或過失不法侵害他人之權利者，負損害賠償責任，民法第一百八十四條
　　第一項前段定有明文。惟侵權行為賠償損害之請求，以受有實際損害為要件，依
　　上所述，被上訴人撕毀系爭支票之行為，雖有侵害上訴人所有之支票及票據上之
　　權利，然其後被上訴人之夫黃豐章為補求被上訴人上開撕毀之行為，已與上訴人
　　就買賣契約關於定金給付之方式，由原以系爭支票之方式給付變更為先由黃豐章
　　在大陸付人民幣四十萬元，其餘四百五十六萬元，迨黃豐章回國後支付，上訴人
　　應受變更後之定金付款方式之約定拘束，並依該方式行使債權，不得再主張系爭
　　支票之權利，則被上訴人之撕毀系爭支票，已因上訴人同意變更定金之給付方式
　　而不得行使，自難謂被上訴人之侵權行為有使上訴人受有四百五十六萬元之損害
　　，其請求被上訴人給付四百五十六萬元及其法定利息，核屬無據，應予駁回。上
　　訴人之訴既經駁回，其假執行之聲請，亦失所附麗，應一併駁回。原審為上訴人
　　敗訴之判決，及駁回其假執行之聲請，理由雖有不同，然結果並無不同。上訴意
　　旨指摘原判決不當，求予廢棄改判，仍應認為無理由，應予駁回上訴。
六、兩造其餘攻擊防禦方法，經審酌後，核與判決結果不生影響，爰不一一論述，併
　　此敘明。
據上論結，本件上訴為無理由，依民事訴訟法第四百四十九條第一項、第七十八條，
判決如主文。
中　　　華　　　民　　　國　　九十三　　年　　　十　　　月　　二十六　　日
~B1民事第三庭審判長法　官　陳照德
~B2　　　　　　　　法　官　曾謀貴
~B3　　　　　　　　法　官　蔡王金全
右為正本係照原本作成。
如對本判決上訴，須於收受判決送達後二十日內向本院提出上訴書狀，其未表明上訴
理由者，應於提出上訴後二十日內向本院提出上訴理由書(須按他造人數附具繕本)。
上訴時應提出委任律師為訴訟代理人之委任狀。具有民事訴訟法第四百六十六條之一
第一項但書或第二項之情形為訴訟代理人者，另應附具律師及格證書及釋明委任人與
受任人有該條項所定關係之釋明文書影本。
~B　　　　　　　　書記官　阮正枝
中　　　華　　　民　　　國　　九十三　　年　　　十　　　月　　二十六　　日
                                                                        Ｂ
